【裁判字號】    95,交訴,83
【裁判日期】    951115
【裁判案由】    業務過失致死等
【裁判全文】
臺灣桃園地方法院刑事判決              95年度交訴字第83號
公  訴  人  臺灣桃園地方法院檢察署檢察官
被      告  甲○○
選任辯護人  金鑫律師
上列被告因業務過失致死等案件，經檢察官提起公訴（95年度偵
字第10850號），本院判決如下：
    主  文
甲○○從事業務之人，因業務上之過失致人於死，處有期徒刑陸
月，如易科罰金，以銀元參佰元即新臺幣玖佰元折算壹日；又駕
駛動力交通工具肇事，致人死亡而逃逸，處有期徒刑陸月，如易
科罰金，以銀元參佰元即新臺幣玖佰元折算壹日。應執行有期徒
刑拾月，如易科罰金，以銀元參佰元即新臺幣玖佰元折算壹日。
    事  實
一、甲○○係龍宏龍有限公司（下稱龍宏龍公司）之預拌混凝土
    車司機，乃從事駕駛業務之人，於民國95年2 月13日上午8
    時55分許，駕駛車牌號碼2V-898號之預拌混凝土車，沿桃園
    縣南平路往春日路方向行駛，行經該路段與經國路口欲左轉
    進入經國路時，理應注意車前狀況，並隨時採取必要之安全
    措施，且應注意汽車行近行人穿越道前，應減速慢行，遇有
    行人穿越時，無論有無交通警察指揮或號誌指示，均應暫停
    讓行人先行通過，而當時路況為中央分隔島雙向6 車道，行
    車管制號誌正常運作之交岔路口，天候陰，日間有自然光線
    ，柏油路面乾燥、路面無缺陷、亦無障礙物、視距良好，無
    不能注意之情事，竟疏於注意及此，貿然左轉致撞擊欲穿越
    經國路而步行在行人穿越道之駱陳完，駱陳完當場死亡。詎
    甲○○於知悉肇事並致人死亡後，僅將其車輛停放在上開路
    口附近之桃園縣桃園市○○路266 號前（距離肇事現場約50
    公尺許），雖然撥打電話報警及通報消防局請求救護車，但
    都未返回肇事現場協助處理善後，僅在旁觀望，至救護車及
    警方到場，亦未主動出面向警方說明或在肇事現場協助，即
    逕自駕駛前開車輛逃逸。嗣甲○○因心有不安，旋於同日上
    午9 時18分許，在桃園縣桃園市○○路90巷口，以電話向警
    方自首，並接受裁判。
二、案經駱陳完之子丙○○向臺灣桃園地方法院檢察署檢察官提
    出告訴，暨同署檢察官相驗後自動檢舉偵查起訴。
    理  由
一、證據能力部分：被告甲○○及其辯護人對於卷附各項證據方
    法之證據能力，於本院準備程序及審判程序時，均表示無意
    見，本院審酌該等言詞陳述及書面陳述作成時之情況，並無
    不宜作為證據之情事，依刑事訴訟法第159 條之5 第1 項規
    定，得作為證據。
二、上揭犯罪事實，業據被告於本院審理時坦承不諱，且有下列
    事證可稽：
  (一)業務過失致人於死部分，並有告訴人丙○○之指訴、證人丁
    ○○於本院審理時之證述，以及被告所駕駛之預拌混凝土車
    採證照片18幀可佐。按汽車行駛時，駕駛人應注意車前狀況
    ，並隨時採取必要之安全措施；汽車行經行人穿越道，遇有
    行人穿越時，無論有無交通指揮人員指揮或號誌指示，均應
    暫停讓行人先行通過，道路交通安全規則第94條第3 項、第
    103 條第2 項分別定有明文。被告駕駛上開車輛至肇事地點
    ，自應注意此等規定，以維行車安全及避免危險發生，而當
    時路況為中央分隔島雙向6 車道，行車管制號誌正常運作交
    岔路口，天候陰，日間有自然光線，柏油路面乾燥、路面無
    缺陷、亦無障礙物、視距良好，無不能注意之情事，此有卷
    附現場照片12幀、道路交通事故現場圖、道路交通事故調查
    報告表 (一)、 (二)可佐。被告竟疏未注意，於行近肇事路
    口左轉彎時，未注意車前狀況，又未暫停讓行走在行人穿越
    道上之被害人駱陳完先行通過，致碰撞被害人駱陳完，釀成
    本件事故，其駕駛行為確有過失無疑，而本案經送臺灣省桃
    園縣區車輛行車事故鑑定委員會鑑定結果，亦同此意見，認
    為被告行近行人穿越道前未暫停讓行人即被害人駱陳完先行
    通過為肇事原因，此有該委員會鑑定意見書1 份在卷可稽。
    再被害人駱陳完於95年2 月13日上午8 時55分許當場死亡乙
    節，業據檢察官督同法醫師相驗屬實，製有勘驗筆錄、相驗
    屍體證明書、驗斷書、相驗照片等件附卷可參，被害人死亡
    之結果，與被告駕車之過失行為間，顯有相當因果關係存在
    。
  (二)另按刑法第185 條之4 之肇事逃逸罪，以駕駛動力交通工具
    肇事，有致人死傷而逃逸之事實，為其構成要件，不以行為
    人明知被害人有死傷情形為必要，肇事者是否有遺棄之故意
    ，其離去之原因為何，均非所問。經查，證人丁○○於本院
    審理時具結證稱：被告於肇事後，將車停在事故現場附近之
    桃園縣桃園市○○路266 號前，先係待在車上，過了約5 到
    10分鐘才下車，但都沒有返回事故現場，其後救護車到達現
    場，被告就駕車離開了等語明確。雖然被告於肇事後，於該
    日上午8 時55分許、8 時58分許分別有使用0000000000號行
    動電話撥打電話予警方及消防局，此有該行動電話門號雙向
    通聯紀錄1 份在卷可稽，但被告均未向警方坦承其為肇事者
    ，而於駕車駛離後，至同日9 時18分許，始以相同行動電話
    向警方稱其在桃園縣桃園市○○路90巷口要投案等語，此有
    桃園縣政府警察局桃園分局95年4 月12日桃警分刑字第0951
    015387號函暨所附受理案件記錄表各1 份在卷。是故被告於
    肇事後，始終在肇事現場附近觀望，無具體之救護行為，亦
    未為設立警示標誌等必要措施，以避免被害人駱陳完再遭後
    車輾壓，又雖有撥打電話報案，但並未在電話中向警方坦承
    為肇事者，於救護車抵達現場後更逕行離去，沒有留在現場
    向警方說明或協助，其肇事逃逸之心態及客觀犯行至為明確
    。
  (三)綜上，足認被告任意性自白與事實相符。本件事證明確，被
    告犯行已堪認定，應予依法論科。
三、論罪科刑：
  (一)新舊法之比較適用：
    1.查被告行為後，於94年2 月2 日修正公布之刑法部分條文
      ，業於95年7 月1 日施行。而行為後法律有變更者，適用
      行為時之法律，但行為後之法律有利於行為人者，適用最
      有利於行為人之法律，修正後刑法第2 條第1 項定有明文
      ，此條規定乃與刑法第1 條罪刑法定主義契合，而貫徹法
      律禁止溯及既往原則，係規範行為後法律變更所生新舊法
      律比較適用之準據法，是刑法第2 條本身雖經修正，但刑
      法第2 條既屬適用法律之準據法，本身尚無比較新舊法之
      問題，應一律適用裁判時之現行刑法第2 條規定以決定適
      用之刑罰法律，先予辨明。又以本次刑法修正之比較新舊
      法，應就罪刑有關之共犯、未遂犯、想像競合犯、牽連犯
      、連續犯、結合犯，以及累犯加重、自首減輕暨其他法定
      加減原因（如身分加減）與加減例等一切情形，綜其全部
      罪刑之結果而為比較，有最高法院95年度第8 次刑庭會議
      決議可資參照。與本案相關之修正如下：
      (1)修正前刑法第33條第5 款規定：「罰金：1 元以上。」
        修正後同條款則規定：「罰金：新臺幣1,000 元以上，
        以百元計算之。」另95年6 月14日修正公布刑法施行法
        第1 條之1 規定：「中華民國94年1 月7 日刑法修正施
        行後，刑法分則編所定罰金之貨幣單位為新臺幣（第1
        項）。94年1 月7 日刑法修正時，刑法分則編未修正之
        條文定有罰金者，自94年1 月7 日刑法修正施行後，就
        其所定數額提高為30倍。但72年6 月26日至94年1 月7
        日新增或修正之條文，就其所定數額提高為3 倍（第2
        項）。」現行刑法中，有關於罰金刑之計算單位及處罰
        之規定已有修正，自屬法律變更。
      (2)又刑法關於自首之規定，修正前刑法第62條前段規定，
        係應減輕其刑，而修正後刑法第62條前段規定，則修正
        為得輕其刑，以行為時法有利於被告。
      (3)易科罰金部分，修正前刑法第41條規定：「犯最重本刑
        為5 年以下有期徒刑以下之刑之罪，而受6 個月以下有
        期徒刑或拘役之宣告，因身體、教育、職業、家庭之關
        係或其他正當事由，執行顯有困難者，得以1 元以上3
        元以下折算1 日，易科罰金。但確因不執行所宣告之刑
        ，難收矯正之效，或難以維持法秩序者，不在此限（第
        1 項）。併合處罰之數罪，均有前項情形，其應執行之
        刑逾6 月者，亦同（第2 項）。」修正後該條則為：「
        犯最重本刑為5 年以下有期徒刑以下之刑之罪，而受6
        個月以下有期徒刑或拘役之宣告者，得以新臺幣1 千元
        、2 千元或3 千元折算1 日，易科罰金。但確因不執行
        所宣告之刑，難收矯正之效，或難以維持法秩序者，不
        在此限（第1 項）。前項規定於數罪併罰，其應執行之
        刑未逾6 月者，亦適用之（第2 項）。」以修正前之規
        定，較有利於被告。
      (4)被告行為時刑法第51條規定：「數罪併罰，分別宣告其
        罪之刑，依左列各款定其應執行者：」其中第5 款規定
        ：「宣告多數有期徒刑者，於各刑中之最長期以上，各
        刑合併之刑期以下，定其刑期。但不得逾20年。」修正
        後刑法第51條第5 款規定：「宣告多數有期徒刑者，於
        各刑中之最長期以上，各刑合併之刑期以下，定其刑期
        。但不得逾30年」比較結果，修正後刑法並非較有利於
        行為人。
    2.綜合上述各條文修正前、後之比較，揆諸前揭最高法院決
      議及修正後刑法第2條第1項前段、後段規定之「從舊、從
      輕」原則，自應全部適用被告行為時之法律，即修正前刑
      法之相關規定予以論處。
  (二)查被告於前述車禍時、地，係龍宏龍公司司機，乃從事駕駛
    業務之人，並駕駛該公司所有之預拌混凝土車等事實，為被
    告所自承，並有該預拌混凝土車之行照、照片可佐，是核被
    告所為，係犯行為時刑法第276 條第2 項之業務過失致人於
    死罪及同法第185 條之4 之肇事逃逸罪。被告所犯業務過失
    致人於死罪及肇事逃逸罪間，犯意各別，行為互殊，應予分
    論併罰。被告為汽車駕駛人，駕車行經行人穿越道，不依規
    定讓行人優先通行，因而致人於死，依法應負業務過失致人
    於死之刑事責任，就此罪部分應依道路交通管理處罰條例第
    86條第1 項之規定加重其刑。再查，被告肇事後，警方於同
    日上午8 時56分許由桃園縣消防局通報本件車禍，桃園縣政
    府警察局同安派出所警員周文正接獲通知即前往處理，抵達
    現場時，並不知道肇事者姓名及年籍資料，嗣被告於同日9
    時18分許，以0000000000號行動電話撥打電話向警方稱其現
    在桃園縣桃園市○○路90巷口要投案，乙○○○○亦係向勤
    務指揮中心詢問才知悉被告為肇事者等情，業據證人周文正
    到庭證述甚詳，並有桃園縣政府警察局桃園分局95年4 月12
    日桃警分刑字第0951015387號函暨所附受理案件記錄表各1
    份在卷可參。又雖然現場目擊者丁○○稍後於警方抵達事故
    現場後，有告知警方肇事車輛之車號，此經證人丁○○到庭
    證述明確。但是縱使警方已知悉肇事車輛車號，在警方進一
    步查明該肇事車輛之車主，並向車主查訪當時之駕駛人前，
    警方亦仍無法確知肇事者為何人，是故被告於該日9 時18分
    許，以電話向警方表明要投案，且告知其現在何處，靜待警
    方前來採證，並接受裁判，當認為已構成自首之要件，就上
    揭二罪均應依修正前刑法第62條前段減輕其刑，被告所犯業
    務過失致人於死罪部分，並依法先加後減之。爰審酌被告駕
    駛預拌混凝土車行經行人穿越道，竟未讓行人優先通行，嚴
    重危害用路人之安全、藐視生命法益之保護規範，於肇事後
    又未對被害人施以救護而逃逸等犯罪情節，暨被告於本院審
    理之初僅承認業務過失致人於死罪行，仍否認肇事逃逸犯行
    ，經本院調查相關事證後方予坦承，仍存有僥倖之心態，但
    肇事後已與被害人家屬達成調解，並就全部賠償金額均已支
    付完畢（此有桃園縣蘆竹鄉調解委員會調解書1 份、本院向
    被害人家屬確認之電話紀錄查詢表2 紙、保險公司賠付明細
    表1 紙在卷可稽）等一切情狀，就上開所犯二罪，各量處如
    主文所示之刑，且均諭知易科罰金之折算標準，並定其應執
    行之刑，且暨諭均知易科罰金之折算標準。
四、據上論斷，應依刑事訴訟法第299 條第1 項前段，道路交通
    管理處罰條例第86條第1 項，修正後刑法第2 條第1 項前段
    ，行為時刑法第276 條第2 項、第185 條之4 ，修正前刑法
    第62條前段、第41條第1 項前段、第2 項、第51條第5 款，
    罰金罰鍰提高標準條例第1 條前段，修正前罰金罰鍰提高標
    準條例第2 條，判決如主文。
本案經檢察官董良造到庭執行職務。
中    華    民    國    95    年    11    月    15    日
                  交通法庭審判長法  官  游紅桃
                                法  官  王美玲
                                法  官  江俊彥
以上正本證明與原本無異。
如不服本判決，應於判決送達後10日內向本院提出上訴狀（應附
繕本），上訴於臺灣高等法院。
                                書記官  施春祝
中    華    民    國    95    年    11    月    15    日
附錄論罪法條：
中華民國刑法第276條
(過失致死罪)
因過失致人於死者，處二年以下有期徒刑、拘役或二千元以下罰
金。
從事業務之人，因業務上之過失犯前項之罪者，處五年以下有期
徒刑或拘役，得併科三千元以下罰金。
中華民國刑法第185條之4
駕駛動力交通工具肇事，致人死傷而逃逸者，處六月以上五年以
下有期徒刑。


司法院資訊處製作；財團法人民間司法改革基金會備份。
